臺灣臺中地方法院刑事判決　　　　　　 100年度訴字第1805號
公　訴　人　臺灣臺中地方法院檢察署檢察官
被　　　告　張智華
上列被告因違反毒品危害防制條例案件，經檢察官提起公訴（10
0年度毒偵字第1504號、1716號），被告於準備程序中就被訴事
實為有罪之陳述，受命法官於聽取當事人之意見後，由本院合議
庭裁定由受命法官獨任以簡式審判程序判決如下：
    主    文
張智華施用第一級毒品，累犯，處有期徒刑捌月；又施用第二級
毒品，累犯，處有期徒刑伍月；又施用第一級毒品，累犯，處有
期徒刑捌月，扣案之含海洛因殘渣袋壹個沒收銷燬之、注射針筒
壹支沒收；又施用第二級毒品，累犯，處有期徒刑伍月。應執行
有期徒刑壹年拾月，扣案之含海洛因殘渣袋壹個沒收銷燬之、注
射針筒壹支沒收。
    犯罪事實
一、張智華前於民國90年間因施用毒品案件，經本院裁定令入戒
    治處所施以強制戒治，於93年1月9日因毒品危害防制條例修
    正而強制戒治執行完畢釋放，並經本院以91年度訴字第1675
    號判處有期徒刑10月，經台灣高等法院台中分院以91年度上
    訴字第1618號駁回上訴，並宣告緩刑三年確定。又因於94年
    間因施用毒品案件，經本院判處有期徒刑1年確定，嗣於95
    年12月22日縮短刑期執畢出監。猶不知悔改，復基於施用第
    一級毒品之犯意，於100年4月8日20時許（原起訴書誤載為
    100年4月6日，業經檢察官當庭更正），在臺中市豐原區社
    皮公園公廁內，以將海洛因摻水加入針筒，再注射入手臂之
    方式，施用第一級毒品海洛因1次。又基於施用第二級毒品
    之犯意，於100年4月8日凌晨時許（原載為警採尿回溯96小
    時內某時，業經檢察官當庭補充、更正），在其臺中市○○
    區○○里○○鄰○○路114巷42弄3號住處，以將甲基安非他命
    置放在玻璃球內加以燒烤之方式，施用第二級毒品甲基安非
    他命1次。嗣於100年4月9日23時許，在臺中市○○區○○路
    與西勢路口為警盤查，張智華於有偵查犯罪職權之公務員知
    悉其施用第一級毒品之犯罪前，即主動供承其有施用第一級
    毒品犯行之行為，不逃避而自首進而配合員警回所採集其尿
    液送驗，結果呈嗎啡及甲基安非他命陽性反應而查知上情；
    張智華又基於施用第一級毒品海洛因之犯意，於100年4月12
    日20時許，在臺中市○○區○○里○○鄰○○路114巷42弄3號
    住處內，以將海洛因摻水加入針筒，再注射入手臂之方式，
    施用第一級毒品海洛因1次。又基於施用第二級毒品甲基安
    非他命之犯意，於同日施用第一級毒品海洛因後之約1、2小
    時內之某時，在上開住處，以將甲基安非他命置放在玻璃球
    內加以燒烤之方式，施用第二級毒品甲基安非他命1次。嗣
    於100年4月13日7時15分許，在上址為警搜索查獲，並扣得
    其所有供上開施用毒品海洛因用之注射針筒1支及含有海洛
    因殘渣袋1個等物。
二、案經臺中市政府警察局豐原分局、太平分局移送臺灣臺中地
    方法院檢察署檢察官偵查起訴。
    理    由
一、本件被告張智華所犯係死刑、無期徒刑、最輕本刑為3年以
    上有期徒刑以外之罪，其於準備程序中就被訴事實為有罪之
    陳述，經告知簡式審判程序之旨，並聽取公訴人及被告之意
    見後，本院合議庭認為適宜而裁定由受命法官獨任進行簡式
    審判程序。又本件係經被告於準備程序期日為有罪之陳述，
    而經本院合議庭裁定由受命法官獨任以簡式審判程序加以審
    理，則依據刑事訴訟法第273條之2、同法第159條第2項之規
    定，不適用傳聞法則有關限制證據能力之相關規定，合先敘
    明。
二、上開犯罪事實，業據被告張智華於本院審理時坦承不諱，且
    被告於前揭時、地為警查獲後，經警採其尿液送驗結果，確
    呈嗎啡（施用海洛因者會在其體內代謝為嗎啡成分殘留，並
    經由尿液排出）及甲基安非他命陽性反應，有詮昕科技股份
    有限公司出具之濫用藥物尿液檢驗報告、尿液代號與真實姓
    名對照表各2份在卷，此外，並有臺中市政府警察局太平分
    局搜索扣押筆錄（含扣押物品目錄表）1份、查獲照片2張，
    及注射針筒1支、含毒品海洛因殘渣袋1個扣案可稽。足見被
    告自白與事實相符，而被告有如事實欄所示之施用毒品案件
    ，經強制戒治、判決確定而執行等情，有臺灣高等法院被告
    前案紀錄表、刑案資料查註紀錄表附卷可按。本案事證已臻
    明確，被告犯行洵堪認定。
三、按最高法院95年5月9日95年度第7次刑事庭會議決議要旨：
    「一施用第一、二級毒品為犯罪行為，毒品危害防制條例第
    十條定有處罰明文。故施用第一、二級毒品者，依前揭規定
    本應科以刑罰。惟基於刑事政策，對合於一定條件之施用者
    ，則依同條例第二十條、第二十三條之規定，施以觀察、勒
    戒及強制戒治之保安處分。二、毒品危害防制條例於民國九
    十二年七月九日修正公布，自九十三年一月九日施行，其中
    第二十條、第二十三條將施用毒品之刑事處遇程序，區分為
    『初犯』及『五年內再犯』、『五年後再犯』。依其立法理
    由之說明：『初犯』，經觀察、勒戒或強制戒治後，應為不
    起訴處分或不付審理之裁定；經觀察、勒戒或強制戒治執行
    完畢釋放後，『五年內再犯』者，因其再犯率甚高，原實施
    之觀察、勒戒及強制戒治既已無法收其實效，爰依法追訴或
    裁定交付審理。至於經觀察、勒戒或強制戒治執行完畢釋放
    後，『五年後再犯』者，前所實施之觀察、勒戒或強制戒治
    已足以遮斷其施用毒品之毒癮，為期自新及協助其斷除毒癮
    ，仍適用『初犯』規定，先經觀察、勒戒或強制戒治之程序
    。從而依修正後之規定，僅限於『初犯』及『五年後再犯』
    二種情形，始應先經觀察、勒戒或強制戒治程序。倘被告於
    五年內已再犯，經依法追訴處罰，縱其第三次（或第三次以
    上）再度施用毒品之時間，在初犯經觀察、勒戒或強制戒治
    執行完畢釋放五年以後，已不合於『五年後再犯』之規定，
    且因已於『五年內再犯』，顯見其再犯率甚高，原實施觀察
    、勒戒或強制戒治，已無法收其實效，即應依該條例第十條
    處罰。」則被告本件再度施用毒品之時間（100年4月8日及
    12日），雖在其前次強制戒治執行完畢（即93年1月9日）5
    年以後，惟其於5年內之94年間，又再犯施用毒品案，並經
    依法追訴處罰，業如前述，是被告前於5年內已再犯施用毒
    品案件，且經依法追訴處罰，依上開最高法院決議內容，認
    被告再犯率甚高，原實施觀察、勒戒或強制戒治，已無法收
    其實效，應依毒品危害防制條例第10條處罰。
四、核被告所為，係犯毒品危害防制條例第10條第1項、第2項之
    施用第1、2級毒品罪。被告為供自己施用之目的而持有上開
    毒品，其於施用前後持有海洛因及甲基安非他命之低度行為
    ，應各為施用之高度行為所吸收，均不另論罪。又本件被告
    於100年4月8日該次施用第一級毒品海洛因部分，於警方尚
    未掌握被告可疑有施用第1級毒品犯行之確切證據前，被告
    即主動告以自己有施用海洛因（未自首第2級毒品甲基安非
    他命）並於製作警詢筆錄時敘明其施用海洛因之時間、地點
    等情，有上開筆錄及豐原派出所職務報告書附卷可參，嗣並
    接受裁判，合於刑法第62條前段自首之規定，爰依該規定就
    該次施用第1級毒品部分，減輕其刑。又被告於100年4月12
    日該次施用第一級毒品部分，供出毒品來源為張慶正，並因
    而查獲，有100年7月12日臺灣臺中地方法院檢察署函及其附
    件起訴書、100年7月14日台中市政府警察局太平分局函及其
    附件移送書等在卷可稽，此部分應依毒品危害防制條例第17
    條第1項規定予以減輕其刑。又被告有如事實欄所示之罪刑
    宣告並執行完畢等情，有臺灣高等法院被告前案紀錄表在卷
    可憑，被告前受有期徒刑執行完畢，5年內故意再犯本件有
    期徒刑以上之罪，均為累犯，均應依刑法第47條第1項之規
    定加重其刑，其中就上開2次施用第1級毒品部分，並均依法
    先加後減之。被告所犯上開4罪間，犯意各別，行為互殊，
    應予分論併罰。
五、爰審酌被告曾因施用毒品犯行接受觀察、勒戒及強制戒治，
    猶未能從中記取教訓，深切體認毒品危害己身健康之鉅，反
    而再次施用海洛因及甲基安非他命，顯見被告自制能力尚有
    未足，而有接受相當期間監禁教化之必要，以促其及早矯正
    吸毒惡習；惟念及施用毒品固戕害個人健康至鉅，然就他人
    權益之侵害仍屬有限，及其犯罪目的、手段、審理期間坦承
    全部犯行之態度、具有國中學歷之智識程度等一切情狀，分
    別量處如主文所示之刑，並定其應執行之刑。扣案之含海洛
    因殘渣袋1個及注射針筒1支，係該次100年4月13日所查獲之
    物，其中含海洛因殘渣袋1個其上之海洛因殘渣已無法與該
    包裝袋剝離，應全部視為查獲之毒品，應依毒品危害防制條
    例第18條第1項前段規定，於該次宣告沒收銷燬；至扣案之
    注射針筒1支，為被告所有供施用海洛因所用，業據被告供
    承在卷，惟無法證明係專供施用毒品之用，爰依刑法第38
    條第1項第2款之規定於該次宣告沒收。並均於定應執行時亦
    重為宣告。
據上論斷，應依刑事訴訟法第273條之1第1項、第299條第1項前
段，毒品危害防制條例第10條第1項、第2項、第17條第1項、第
18條第1項前段，刑法第11條前段、第62條前段、第47條第1項、
第51條第5款、第9款、第38條第1項第2款，判決如主文。
本案經檢察官楊朝嘉到庭執行職務。
中    華    民    國   100    年    9     月    14    日
                  刑事第四庭    法  官  吳進發
以上正本證明與原本無異。
如不服本判決應於收受送達後10日內向本院提出上訴書狀，並應
敘述具體理由；其未敘述上訴理由者，應於上訴期間屆滿後20日
內向本院補提理由書（均須按他造當事人之人數附繕本）「切勿
逕送上級法院」。
                                書記官  林淑慧
中    華    民    國   100    年    9     月    14    日
附錄本案論罪科刑法條
毒品危害防制條例第10條
施用第一級毒品者，處 6 月以上 5 年以下有期徒刑。
施用第二級毒品者，處 3 年以下有期徒刑。